臺灣臺南地方法院民事裁定　　　　　　　100年度簡抗字第3號
抗　告　人　陳惠音
相　對　人　楊國齊
上列當事人間請求侵權行為損害賠償事件，抗告人對於民國100
年5月25日本院99年度新簡字第506號裁定提起抗告，本院裁定如
下：
    主  文
抗告駁回。
抗告程序費用新臺幣壹仟元由抗告人負擔。
    理  由
一、按訴訟費用之裁判，非對於本案裁判有上訴時，不得聲明不
    服，民事訴訟法第88條亦有明文。又按判決有誤寫、誤算或
    其他類此之顯然錯誤者，法院始得以裁定更正之，民事訴訟
    法第232條第1項規定甚明。而所謂顯然錯誤，乃指判決中所
    表示者與法院本來之意思顯然不符者而言，最高法院18年度
    聲字第307號判例及79年度台聲字第349號判例可資參照。
二、本件抗告意旨略以：原告減縮訴之聲明，實務上認其性質視
    同撤回訴訟之一部，此亦為原裁定所是認，則法院只須就未
    撤回之部分於終局判決時依職權為訴訟費用之裁判，且以法
    院為終局判決時之當事人敗訴事實為依據，減縮部分既未經
    法院裁判，自毋庸諭知訴訟費用由何人負擔。本件抗告人起
    訴之初固請求新臺幣（下同）447,040元，惟嗣後已自行減
    縮訴之聲明，僅163,000元部分請求原審法院為裁判，亦即
    訴訟範圍僅有163,000元，原判決既僅以原告即抗告人請求
    被告即相對人給付163,000元一節有無理由為審判範圍，則
    關於訴訟費用之負擔，自應以163,000元之勝敗比例來決定
    訴訟費用之負擔。原審既判決抗告人請求163,000元全部勝
    訴，自應諭知訴訟費用126,770元（即163,000元應納之裁判
    費1,770元及125,000元鑑定費用之總和，至於減縮部分之裁
    判費應由抗告人負擔，故無庸計入）全部由相對人負擔，
    本件判決存有顯然之錯誤，經抗告人依民事訴訟法第232條
    第1項規定聲請更正後，原審所為更正裁定仍有明顯錯誤。
    另於99年9月13日調解程序中，法官已詢問鑑定費用之負擔
    由敗訴之一方全部負擔，相對人亦有答應如敗訴願全額負擔
    ，而於100年1月12日之調解程序，抗告人亦向法院表明全部
    鑑定費用應由相對人負擔，故就鑑定費125,000元應判命相
    對人負擔。故該原審所為更正裁定顯屬不當，為此提起抗告
    ，請求廢棄原裁定，並聲明：原判決原本及正本主文欄第4
    行、第5行中關於「訴訟費用由原告負擔82,832元，由被告
    負擔47,0 18元。」之記載，應更正為「訴訟費用由被告負
    擔126,770元」；事實及理由欄第6段中關於「故被告應負擔
    之訴訟費用為47,018元（128,950元×163,000/447,040＝
    47,018元，四捨五入），原告應負擔之訴訟費用為82,832元
    （129,850元－47,018元＝82,832元）。」之記載，應更正
    為「故被告應負擔之訴訟費用為126,770元」云云。
三、經查：
  (一)本件抗告人就原審99年度新簡字第506號判決敗訴部分，並
    未上訴聲明不服，有原審卷宗可稽，揆諸上開規定，抗告人
    自不得就該案件訴訟費用之裁判，單獨聲明不服。本件抗告
    人僅單獨就訴訟費用之裁判有所爭執，已有未合。
  (二)本件原審判決就訴訟費用之負擔，係衡酌抗告人之起訴一部
    為有理由，一部為無理由，為此分別命兩造應負擔之訴訟費
    用。惟於原審判決原本及正本事實及理由欄第六段係認定「
    本件訴訟費用合計為129,850元」，惟繼又記載「故被告應
    負擔之訴訟費用為47,018元（128,950元×163,000/4 47,
    040＝47,018元，四捨五入），原告應負擔之訴訟費用為82,
    832元（129,850元－47,018元＝82,832元）。」等語，主文
    第3項則進而諭知「訴訟費用由原告負擔新臺幣82,83 2元，
    由被告負擔新臺幣47,018元。」等語，故上開事實及理由欄
    中所載「128,950元」既屬明顯之誤繕，原審予以裁定更正
    ，即無不合。除此，原審判決所表示者即係法院本來之意思
    ，殊無所謂誤寫、誤算或其他類此之顯然錯誤之可言，原審
    乃裁定駁回抗告人其他更正錯誤之聲請，亦無不合。抗告意
    旨上開指摘要屬原審判決訴訟費用負擔比例是否妥適之問題
    ，是抗告意旨求依前揭規定，更正訴訟費用負擔之比例云云
    ，要屬無據。從而，抗告意旨指摘原裁定不當，求予廢棄改
    判，為無理由，應予駁回。
四、據上論結，本件抗告為無理由，依民事訴訟法第492條第1項
    、第95條、第78條，裁定如主文。
中    華    民    國   100    年    9     月    30    日
                        臺灣臺南地方法院民事第二庭
                            審判長  法  官  李杭倫
                                    法  官  黃莉莉
                                    法  官  高俊珊
以上正本證明與原本無異。
本件裁定不得再抗告。
中    華    民    國   100    年    10    月    3     日
                                    書記官  蔡雅惠